# 请教陈老师关于确认递延所得税资产相关问题

提问人：胡小莫 时间：2023-01-17 04:11:35
一、中国证监会会计部下发的《会计监管工作通讯》 2017 年第 4 期中：按照《上市公司执行企业会计准则监管问题解答》[2013第 1 期]的规定，已计提但尚未使用的安全生产费不涉及资产负债的账面价值与计税基础之间的暂时性差异，不应确认递延所得税。因安全生产费的计提和使用产生的会计利润与应纳税所得额之间的差异，比照永久性差异进行会计处理。此外，对于使用安全生产费购置的资产，由于既不影响会计利润也不影响应纳税所得额，也不应确认相关的递延所得税资产或负债。
甲公司 2022 年计提专项储备 2000 万，实际使用专项储备 1800 万，其中 2022 年 1 月使用专项储备购买的固定资产为 600 万元。按照税法规定，使用专项储备购买的固定资产应按照 5 年计提折旧，每年可以税前列支金额为 110 万元，甲公司在所得税汇算清缴时将 490 万元做了纳税调整。甲公司的账务处理：（ 1 ）甲公司 2022 年计算应纳税所得额时，将已计提尚未使用的专项储备 200 万元做纳税调增，但未对 200 万元确认递延所得税资产；（ 2 ） 2022 年 1 月使用专项储备购买固定资产时，未确认递延所得税资产；（ 3 ）年底计算所得税时，确认490*25%=122.5万元的递延所得税。
请问陈老师，依据文件规定，甲公司的做法是否正确？感谢陈老师！
二、甲公司依据当地政策计提了矿山治理恢复基金，会计处理为借：制造费用 1200 万元 贷：预计负债 1200 万元。根据所得税法实施条例第四十五条“企业依照法律、行政法规有关规定提取的用于环境保护、生态恢复等方面的专项资金，准予扣除。上述专项资金提取后改变用途的，不得扣除。”但是甲公司依据当地税审的要求，将 1200 万元全额纳税调增。
请问陈老师，甲公司是否应针对该预计负债确认递延所得税资产？

回答人：chenyiwei
1 、专项储备在计提时不应确认递延所得税资产，但专项储备用于购建固定资产时，因会计上需一次性计提折旧，但折旧属于后续计量范畴，不适用“初始确认豁免”，故此时应就会计上一次性计提折旧的固定资产账面价值小于计税基础的可抵扣暂时性差异确认递延所得税资产（在确保后续折旧年限内可有足够多的应纳税所得额的前提下，下同），对应贷记“所得税费用——递延所得税费用”。
2 、计提进入制造费用，相当于进入了当期或下期的销售成本，对损益是有影响的，不适用“初始确认豁免”，故可就该纳税调增事项确认递延所得税资产。